【裁判字號】    90,訴,74
【裁判日期】    900629
【裁判案由】    違反電業法
【裁判全文】
臺灣臺東地方法院刑事判決                              九十年度訴字第七四號
    公  訴  人  臺灣臺東地方法院檢察署檢察官
    被      告  乙○○
右列被告因違反電業法案件，經檢察官提起公訴（九十年度偵字第三六五號），本院
判決如左：
    主      文
乙○○損壞公務員職務上委託第三人掌管之文書，處有期徒刑柒月，緩刑參年，緩刑
期內付保護管束。
    事      實
一、乙○○明知台灣電力股份有限公司（下稱台電公司）裝設在台東市○○里○○路
    ○段四三四號地下室其所經營之圓圓便利商店之編號00000000號電度錶
    外箱上一面刻有台電字樣及圖樣，一面印有英文字母「Ｍ」及數字「８５」、「
    0000000」，用以證明該電錶為台電公司所加封之封印鎖，屬於公務員職
    務上委託第三人保管之文書，竟於民國（下同）八十八年十月間某日，基於竊電
    之故意，竟以不明工具撬開上開電度錶之外箱封印鎖，損壞台電公司委託其保管
    之文書，致令不堪用，並剪斷電度錶玻璃罩之附耳螺絲鉛塊及插硝，將玻璃罩打
    開，以使電度錶內電錶蝸桿與圓盤中心軸承偏離之方式，致使電度錶計度失效不
    準，而達其竊電目的。嗣於八十九年九月二十日上午十一時三十五分許，經台電
    公司台東營業處稽查人員員丙○○及甲○○會同警方在上址查獲，該段時間遭乙
    ○○竊取電力所短繳之電費高達新台幣十九萬八百七十五元。
二、案經台東縣警察局臺東分局報請台灣台東地方法院檢察署檢察官偵查起訴。
    理      由
一、訊據被告乙○○矢口否認右揭犯行，辯稱：「八十九年九月二十日台電公司會同
    警員到場，並向警員解說電錶是如何破壞的，說他在八十八年八、九月份就有注
    意，而且當時處理的時候，台電人員將電錶拆下後，並未將其交由警方處理，並
    由自行帶回其公司，事隔多時後，才又說是我破壞的，我覺得電錶是自然損壞，
    台電公司避免損失，所以故意損壞電錶故意嫁禍給我，而且地下室停車場是大家
    可以出入的，所以有可能是別人所損壞的。」云云。然查：
    （一）右揭犯罪事實迭據證人丙○○及甲○○分別於警訊與偵審中證述綦詳，又
          上開扣案電度錶之外箱封印鎖係遭人以不明工具撬開，而電度錶玻璃罩之
          附耳螺絲鉛塊，亦有遭破壞的痕跡，包裝扣案電度錶之證物袋封口處被告
          指紋、簽名、永樂派出所圓戳章及警員職章均完整無缺，業經本院當庭勘
          驗無訛，有扣案之電度錶及勘驗筆錄在卷可稽，是被告辯稱扣案電度錶係
          自然損壞及遭台電公司人員嫁禍云云，顯不可採。
    （二）由卷內之台電公司臺東區營業處八十九年十二月二十日（八九）東區業字
          第八九一二—三九四五Ｙ號函所附之用電資料表觀之，扣案之電度錶自八
          十六年九月起至八十八年八月止，每二個月實用度數係在七千餘度至一萬
          六千餘度間，所繳之電費在二萬餘元到五萬餘元之間，並無異常，惟從八
          十八年九月起迄八十九年十月止，每二個月實用度數從四千零九十四度急
          降至零度及一度，所繳電費僅為基本度數四十度之電費三百餘元，而被告
          於八十九年九月二十日遭查獲後，該年十月、十一月實用度數又陡昇為九
          千四百一十三度，參諸被告於八十九年十二月十八日檢察事務官訊問時供
          稱八十七年十月起頂讓圓圓超商，當時是營業狀態，八十八年二、三月才
          完全歸伊經營，迄經警查獲時止，伊與太太均曾以現金繳過電費等語，則
          扣案之電度錶計電失效之期間，恰與被告接手經營圓圓超商之時間相符，
          衡諸常情，經營圓圓超商之前手龔逸君既已將店面轉讓予被告經營，其本
          身或其他人著手竊電行為並無任何利益可言，因為如此作法係有利於被告
          ，但本身將面臨刑事訴追之風險，是被告辯稱該電度錶有可能係他人破壞
          云云，顯屬無稽。又被告既身為圓圓超商之負責人，對於電費等經營成本
          一定會注意，據以計算盈虧，則在被告以現金繳納電費及圓圓超商用電量
          並無重大改變之情形下，被告焉有可能不知長時間電費異常之理，足證扣
          案之電度錶確為被告所破壞無疑。
    （三）按測謊鑑定，係依一般人在說謊時，會產生遲疑、緊張、恐懼、不安等心
          理波動現象，乃以科學方法，由鑑定人利用測謊儀器，將受測者之上開情
          緒波動反應情形加以紀錄，用以判別受測者之供述是否真實。故測謊鑑定
          ，倘鑑定人具備專業之知識技能，復事先獲得受測者之同意，所測試之問
          題及其方法又具專業可靠性時，該測謊結果，如就否認犯罪有不實之情緒
          波動反應，雖不能採為有罪判決之唯一證據，但非無證據能力，仍得供裁
          判佐證，至其證明力如何，事實審法院自得依職權自由判斷之，最高法院
          八十八年度台上字第五０三八號判決著有明文。本件經被告同意前往法務
          部調查局實施測謊鑑定，對於「其未曾更動系爭之電表」、「其不知是否
          上手更動系爭之電表」二個問題，以控制問題法及混合問題法測試後呈情
          緒波動反應，研判有說謊反應，有法務部調查局九十年二月十二日（九十
          ）陸（三）字第九０００六七四七號鑑定通知書附卷可考，衡諸上開最高
          法院判決要旨，應認該測謊鑑定具有證據能力，益證被告確有破壞扣案之
          電度錶以達竊電之目的。綜上，被告前揭所辯不足採信，本件事證已臻明
          確，被告犯行洵堪認定，自應依法論科。
二、按台灣電力股份有限公司之電表端子蓋上封印，一面刻有台電字樣及圖樣，一面
    印有英文字母「Ｍ」字及阿拉伯數字號碼，用以證明該電錶之封印鎖為台電公司
    所加封，即與刑法第二百二十條所稱足以為表示其用意之證明者相當，自應以文
    書論，且已隨同出租之電錶，由用戶保管，如加以毀壞，即應成立同法第一百三
    十八條損壞公務員委託第三人掌管之文書罪，最高法院七十五年度台上字第六五
    三一號判例可資參照。被告未經台電公司同意即擅自撬開外箱封印鎖，使上開封
    印鎖喪失效用，而必須換新，核其所為，係犯刑法第一百三十八條之損壞公務員
    職務上委託第三人保管之文書，而其撬開封印鎖後，又再剪斷電度錶玻璃罩之附
    耳螺絲鉛塊及插硝，而取下玻璃罩將電度錶內電表蝸桿與圓盤中心軸承偏離，致
    電度錶計度失效，而達到竊電之目的，此部分所為又犯電業法第一百零六條第三
    款之竊電罪，被告破壞電度錶之一次行為，而繼續竊電，為狀態之繼續，並無數
    行為之問題，非屬連續犯，附此敘明。而被告所犯上開兩罪間有方法目的之牽連
    關係，為牽連犯，應從一重之隱匿公務員職務上委託第三人掌管之文書罪處斷。
    爰審酌被告犯罪之動機及目的在於貪圖暴利、品行、因一時貪念致犯本罪、犯罪
    情節、犯罪所生之損害非輕及已將竊電所短繳之電費繳納完畢等一切情狀，量處
    如主文所示之刑。查被告前未曾受有期徒刑以上刑之宣告，有卷附之台灣高等法
    院被告全國前案紀錄表足稽，因一時失慮，偶罹刑典，事後已將竊電之電費繳納
    完畢，有追償電費計算單在卷可稽，被告經此偵審及刑之宣告後，應知警惕而無
    再犯之虞，本院因認暫不執行其刑為適當，爰宣告緩刑五年，緩刑期內並付保護
    管束，用啟自新。
據上論斷，應依刑事訴訟法第二百九十九條第一項前段，電業法第一百零六條第三款
，刑法第十一條前段、第一百三十八條、第五十五條、第七十四條第一款、第九十三
條第一項，罰金罰鍰提高標準條例第一條前段，判決如主文。
本案經檢察官李進榮到庭執行職務
中    華    民    國      九十      年      六      月      二十九      日
                                  臺灣臺東地方法院刑事庭
                                      審判長法  官   蔡勝雄
                                            法  官   廖建彥
                                            法  官   劉柏駿
右正本證明與原本無異。
如不服本判決，應於判決送達後十日內向本院提出上訴狀。（須附繕本）
「切勿逕送上級法院」
                                            書記官   陳俊德
中    華    民    國      九十      年      六      月      二十九      日
附記
電業法第一百零六條第三款
 (罰則 (二) ----竊電)
有左列行為之一者為竊電，處五年以下有期徒刑、拘役或五百元以下罰金
：
三  損壞或改變電度表、無效電力計、其他計電器之構造，或以其他方法
    使其失效不準者。
中華民國刑法第一百三十八條
 (妨害職務上掌管之文書物品罪)
毀棄、損壞或隱匿公務員職務上掌管或委託第三人掌管之文書、圖畫、物
品，或致令不堪用者，處五年以下有期徒刑。


司法院資訊處製作；財團法人民間司法改革基金會備份。
